【裁判字號】    95,上易,128
【裁判日期】    951011
【裁判案由】    返還借款
【裁判全文】
臺灣高等法院民事判決                 95年度上易字第128號
上  訴  人  丁○○
被上訴  人  丙○○
上列當事人間請求返還借款事件，上訴人對於中華民國94年12月
23日臺灣臺北地方法院94年度訴字第5005號第一審判決提起上訴
，經本院於95年9月26日言詞辯論終結，判決如下：
    主  文
上訴及假執行之聲請均駁回。
第二審訴訟費用由上訴人負擔。
    事實及理由
一、上訴人起訴主張：被上訴人於民國（下 同）87年7月10日向
    上訴人借款新台幣（下 同）500,000元，並交付訴外人暐皓
    企業有限公司（下稱暐皓公司）簽發之支票以為擔保，上訴
    人依被上訴人指示將款項匯入暐皓公司帳戶。嗣因被上訴人
    無力清償，乃同意加計利息作為借款本金，將擔保支票取回
    ，並更換新借款本金金額之支票為擔保。借款本金由500,00
    0元變為 520,000元，再變更為550,000元，且約定借款之清
    償期為 88年4月31日，詎支票屆期未兌現，屢經催討，被上
    訴人均置之不理，爰依借款之法律關係，請求被上訴人給付
    550,000元，及自94年 9月15日起至清償日止，按年息5％計
    算之利息。
二、被上訴人則以：被上訴人未向上訴人借款，因暐皓公司現場
    工地負責人乙○○欲向上訴人借款，上訴人不信任乙○○，
    乃拜託被上訴人保證，被上訴人才在系爭支票上背書等語置
    辯。
三、原審對於上訴人之請求，判決上訴人全部敗訴，上訴人聲明
    不服，提起上訴，求為廢棄原判決後開不利於上訴人部分，
    並求為命被上訴人應給付上訴人550,000元，及自94年9月15
    日起至清償日止，按年息5％ 計算之利息，並願供擔保請准
    宣告假執行。被上訴人則求為判決駁回上訴。
四、上訴人主張：被上訴人向其借款 550,000元云云，並提出支
    票、退票理由單、匯款委託書等影本為證。惟為被上訴人所
    否認。經查：
  (一)上訴人於本院已自承：因被上訴人在支票上背書，上訴人始
    同意借錢給訴外人乙○○，上訴人向訴外人乙○○要不到錢
    ，才找被上訴人要等語（見本院卷第49頁、第56頁）。
  (二)支票為無因證券，上訴人取得支票之原因關係多端，可能為
    借貸，贈與、買賣、或清償等，縱被上訴人在系爭支票背書
    （見原審卷第7頁、17頁 ），亦不足以證明兩造間有借貸關
    係。
  (三)依上訴人提出之匯款委託書所示（見原審卷第16頁），匯款
    人係訴外人尚展實業有限公司（下稱尚展公司），收款人則
    為暐皓公司，匯款金額為 500,000元，僅足證明尚展公司匯
    款予暐皓公司，尚不足以證明上訴人交付借款與被上訴人。
    上訴人雖主張：其係依被上訴人指示，將借款匯入暐皓公司
    帳戶，惟為被上訴人所否認，上訴人就此未能舉證以實其說
    。
  (四)上訴人所舉證人甲○○雖證稱：「（問：你知否丙○○有無
    向丁○○借錢？）我是聽說的，沒有直接看到」；「（問：
    借錢的時候你是否在場？）不在場」；「（問：借錢的時間
    和地點你知道嗎？）不知道」；「（問：借錢的金額你知否
    ？）大約在40萬元到50萬元之間」；「（問：你如何知道的
    ？）丁○○講的」等語（見本院卷第37頁、38頁）。證人甲
    ○○於借錢時並不在場，其所述係聽聞自上訴人，自不足以
    證明兩造間有借貸關係。證人甲○○嗣後另以補充理由狀陳
    述：「丙○○開口借款時本人確實在場」云云，有該書狀可
    證（見本院卷第43頁），本院再傳訊證人甲○○，其拒不到
    場。該法庭外之陳述不符合民事訴訟法第305條第2、3、6項
    規定，自不足採。
  (五)綜上，被上訴人並未向上訴人借款550,000元，堪信為真。
五、綜上所述，上訴人依消費借貸法律關係，請求被上訴人返還
    借款550,000元及自 94年9月15日起至清償日止，按年息5％
    計算之利息，為無理由，不應准許。原審為上訴人敗訴之判
    決，並無不合。上訴意旨指摘原判決不當，求予廢棄改判，
    為無理由，應予駁回。上訴人假執行之聲請，已失其依附，
    應併予駁回。
六、本件事證已臻明確，兩造其餘攻擊、防禦方法及未經援用之
    證據，經本院審酌後認對判決結果不生影響，爰不一一論列
    ，附此敘明。
七、據上論結，本件上訴為無理由，依民事訴訟法第449條第1項
    、第78條，判決如主文。
中    華    民    國    95    年    10    月    11    日
                    民事第十一庭
                        審判長法  官  鄭雅萍
                              法  官  薛中興
                              法  官  林恩山
正本係照原本作成。
不得上訴。
中    華    民    國    95    年    10    月    12    日
                              書記官  周淑靜


司法院資訊處製作；財團法人民間司法改革基金會備份。
